【裁判字號】    97,交聲,2906
【裁判日期】    971121
【裁判案由】    交管條例聲異
【裁判全文】
臺灣板橋地方法院交通事件裁定        97年度交聲字第2906號
原處分機關  交通部公路總局臺北區監理所
異  議  人
即受處分人  甲○○
上列異議人因違反道路交通管理處罰條例案件，對於交通部公路
總局臺北區監理所於民國97年10月15日以北監自裁字裁40-CO000
0000號所為之裁決處分（原舉發案號：臺北縣政府警察局97年4
月25日北縣警交字第C00000000 號），聲明異議，本院裁定如下
：
    主    文
異議駁回。
    理    由
一、異議意旨略以：異議人即受處分人甲○○，雖有於民國97年
    4 月25日22時45分許，駕駛車號L6-3633 號自小客車，沿板
    橋市○○街再左轉自由路行駛，惟通過路口時前方號誌為黃
    燈，係因當時車多車速度緩慢，尚未完成左轉，燈號即轉為
    紅燈，並非伊自始即闖越紅燈，故異議人乃拒簽本件罰單，
    且事後即未再收到任何通知書，然裁決所卻逕行裁處罰鍰新
    台幣（下同）5,400 元，實非合理，爰請求撤銷原處分云云
    。
二、按汽車駕駛人，行經有燈光號誌管誌之交岔路口闖紅燈者，
    處新臺幣（下同）1,800 元以上5,400 以下罰鍰；又汽車駕
    駛人有上開行為時，除依原條款處罰鍰外，並予記違規點數
    3 點，道路交通管理處罰條例第53條第1 項、第63條第1 項
    第3 款分別定有明文。經查：
  (一)異議人於97年4 月25日22時45分許，駕駛車號L6-3633 號自
    小客車，行經設有燈光號誌管制之板橋市○○街、自由路闖
    越紅燈，經警攔停之事實，業經證人即當場舉發之台北縣政
    府警察局海山分局新海派出所員警乙○○到庭證稱：當天我
    是和同事一起騎車執行巡邏勤務，而沿板橋市○○街行駛，
    在快要接近自由路時，發現燈號變為紅燈，而準備煞停時，
    就發現異議人已在該處停等紅燈，之後我們就停在異議人後
    方，但當時前方號誌尚未由紅燈轉為綠燈前，異議人就搶先
    紅燈左轉，所以可以確定本件異議人左轉自由路時並非黃燈
    。我看到異議人闖紅燈後就騎車追趕，根本來不及拍照，追
    上異議人後即舉發本件違規，但異議人有爭執而不肯簽名，
    所以我就告知他應到案日期、處所後，記載「拒簽」後，將
    舉發違反道路交通管理事件通知單（下稱舉發通知單）交給
    異議人等語明確（見本院卷第23、24頁）。
  (二)本院審酌證人乙○○對於本件交通違規事件舉發經過、如何
    發現異議人闖越紅燈、何以未能當場拍攝採證照片等情節，
    均已提出合理、詳細之說明，且其本身又屬執行公務警員，
    原受有行政懲處責任之監督，嗣到庭具結作證，更係以刑事
    責任擔保其證詞之真實性，復與異議人不相識，且無嫌隙瓜
    葛，而無設詞攀誣或構陷異議人之必要，因認其證言係屬可
    採。此外，並有舉發通知單、台北縣政府警察局海山分局97
    年9 月22日北縣警海交裁字第0970039116號書函、現場簡圖
    各1 份、現場照片2 張在卷可稽（見本院卷第9 、14、15、
    28、29頁），是異議人確有本件闖紅燈之違規事實，堪以認
    定；而異議人空言否認，純屬事後推托卸責之詞，要無足採
    。
三、異議人雖另辯稱未收到任何通知書，即遭裁罰5,400 元云云
    。惟查：
  (一)按道路交通管理處罰條例所定罰鍰之處罰，受處罰人接獲違
    反道路交通管理事件通知單後，於15日內得不經裁決，逕依
    同條例第92條第3 項之罰鍰基準規定，向指定之處所繳納結
    案，不服舉發事實者，應於15日內，向處罰機關陳述意見，
    其不依通知所定期限前往指定處所聽候裁決，且未依規定期
    限繳納罰鍰結案或向處罰機關陳述意見者，處罰機關得逕行
    裁決之，道路交通管理處罰條例第9 條第1 項定有明文；次
    按有違反道路交通管理處罰條例之情形者，應填製舉發違反
    道路交通管理事件通知單，並於被通知人欄予以勾記，其通
    知聯依下列規定辦理：一當場舉發者，應填記駕駛人或行為
    人姓名、性別、出生年月日、地址、身分證統一編號及車主
    姓名、地址、車牌號碼、車輛種類，被查獲之駕駛人或行為
    人為受處分人時，應於填記通知單後將通知聯交付該駕駛人
    或行為人簽名或蓋章收受之，拒絕簽章者，仍應將通知聯交
    付該駕駛人或行為人收受，並記明其事由及交付之時間，拒
    絕收受者，應告知其應到案時間及處所，並記明事由與告知
    事項，視為已收受，違反道路交通管理事件統一裁罰標準及
    處理細則第11條第1 項第1 款亦定有明文。
  (二)查異議人遭警員乙○○當場攔停後，因爭執並無上揭闖紅燈
    違規事實，故拒絕在舉發違反道路交通管理事件通知單上簽
    名，惟警員乙○○仍將填載完成之舉發通知單交予異議人後
    ，告知應到案日期及處所，並記明於舉發通知單等情，業如
    前述，並有該舉發通知單影本1 紙在卷可查（見本院卷第9
    頁），是依上開規定，即應視為異議人已當場收受，故舉發
    機關自毋庸再行送達舉發通知單予異議人。惟異議人並未於
    其上所載之到案日期（97年5 月10日）前到案聽候裁決，亦
    未繳納罰鍰或到案陳述意見，且遲至97年10月29日始提出本
    件聲明異議，有聲明異議狀上收文戳章可憑（見本院卷第4
    頁），則異議人顯已逾越應到案期限60日以上，故原處分機
    關逕依違反道路交通管理事件統一裁罰基準表規定，裁處異
    議人最高額罰鍰5,400 元，於法自無不合，是異議人就此部
    分所為辯解，亦不足取。
四、綜上所述，異議人前開所辯，均屬無據，要非可採，本件違
    規事證明確，異議人之違規事實堪予認定。從而原處分機關
    依道路交通管理處罰條例第53條第1 項、第63條第1 項第3
    款，裁處異議人罰鍰5,400 元，並記違規點數3 點，自屬有
    據。異議人執前詞認本件裁決不當，為無理由，應予裁定駁
    回。
五、據上論斷，應依道路交通案件處理辦法第19條，裁定如主文
中    華    民    國    97    年    11    月    21    日
                  交通法庭  法  官  洪珮婷
以上正本證明與原本無異。
如不服本裁定，應於裁定送達後5日內敘明抗告理由，向本院提
出抗告狀。
                            書記官  陳永訓
中    華    民    國    97    年    11    月    21    日


司法院資訊處製作；財團法人民間司法改革基金會備份。
